臺灣高雄地方法院民事判決　　　　　　 100年度訴字第1017號
原　　　告　謝名宗
被　　　告　曾勇銘
上列當事人間因妨害婚姻案件，經原告提起刑事附帶民事訴訟，
請求損害賠償，由本院刑事庭於民國100 年3 月24日以100 年度
簡上附民字第10號裁定移送前來，經本院於100 年7 月25日言詞
辯論終結，判決如下：
    主      文
被告應給付原告新臺幣貳拾萬元，及自民國一００年一月二十日
起至清償日止，按年息百分之五計算之利息。
原告其餘之訴駁回。
訴訟費用由被告負擔三分之一，其餘由原告負擔。
本判決第一項得假執行。
原告其餘假執行之聲請駁回。
    事實及理由
一、原告主張：被告明知訴外人潘靜娟為原告配偶，竟於民國99
    年8 月6 日凌晨1 時44分許，偕潘靜娟投宿鳳甲汽車旅館（
    址設高雄市○區○○路358 號）215 室，並與潘靜娟為性交
    行為，經原告於同日凌晨3 時40分許報警，會同該旅館經理
    入內查獲上情（下稱系爭事件）。被告因系爭事件經本院刑
    事庭以99年度審簡字第4213號、100 年度簡上字第80號判決
    有罪確定在案。被告前揭作為已侵害原告基於配偶關係之身
    分法益，且達情節重大程度，致原告受有精神上痛苦至鉅，
    為此爰依民法第184 條第1 項、第195 條第3 項準用第1項
    提起本件訴訟，請求被告賠償原告所受非財產上損害。並聲
    明：(一)被告應給付原告新台幣（下同）60萬元，及自附帶民
    事訴訟起訴狀繕本送達翌日起至清償日止，按年息5%計算之
    利息。(二)願供擔保，請准宣告假執行。
二、被告則以：其於系爭事件中雖曾與潘靜娟發生性關係，然其
    目前無業，且須照顧中風臥病之父親，實無資力賠償原告所
    受損害等語置辯。並聲明：原告之訴駁回。
三、兩造不爭執事項如下：
  (一)被告在系爭事件中曾與潘靜娟為性交行為。
  (二)原告與潘靜娟為夫妻，被告在系爭事件發生時，知悉潘靜娟
    為有配偶之人。
  (三)原告基於配偶關係之身分法益，因系爭事件受損害，且達情
    節重大程度。
  (四)被告因系爭事件涉犯妨害婚姻罪嫌，經本院以99年度審簡字
    第4213號判決判處有期徒刑2 月，檢察官不服提起上訴，本
    院於100 年3 月24日以100 年度簡上字第80號判決駁回上訴
    確定。
四、本件爭點為：原告求償之精神慰撫金以若干為適當？茲分述
    如下：
  (一)按因故意或過失，不法侵害他人之權利者，負損害賠償責任
    。故意以背於善良風俗之方法，加損害於他人者亦同。民法
    第184 條第1 項定有明文。又不法侵害他人之身體、健康、
    名譽、自由、信用、隱私、貞操，或不法侵害其他人格法益
    而情節重大者，被害人雖非財產上之損害，亦得請求賠償相
    當之金額。前項規定，於不法侵害他人基於父、母、子、女
    或配偶關係之身分法益而情節重大者，準用之。民法第195
    條第1 項、第3 項亦有明定。次按慰藉金之賠償須以人格權
    遭遇侵害，使精神上受有痛苦為必要，其核給之標準固與財
    產上損害之計算不同，然非不可斟酌雙方身分資力與加害程
    度，及其他各種情形核定相當之數額，最高法院51年台上字
    第223 號著有判例要旨可資參照。
  (二)經查：
  1.被告與潘靜娟相姦之事實，為兩造所不爭執，已如前述，是
    以被告在原告與潘靜娟婚姻關係存續期間，以與潘靜娟為性
    交行為之悖於善良風俗之方法，破壞原告與潘靜娟之婚姻圓
    滿狀態，動搖其婚姻誠信基礎，應堪認定。再者，就社會上
    之一般評價而言，相姦行為之被害人常因而感到悲憤、沮喪
    ，且易招致外人質疑其婚姻處理方式，進而使其精神上及社
    會上之評價、地位無形中受到損害，足認被告與潘靜娟相姦
    之行為，已不法侵害原告基於配偶關係所生之身分法益，且
    達情節重大之程度至明。是以原告主張其因系爭事件受有精
    神上痛苦，請求被告賠償其所受非財產上損害，於法並無不
    合。
  2.本院審酌原告係高職畢業，以販售鹽酥雞為業，平均每月收
    入為10萬元，其名下有土地、房屋各1 筆、汽車1 部；被告
    係高中肄業，曾擔任土木工人維生，其名下並無財產，目前
    亦無工作收入，均據兩造陳明在卷，並有稅務電子閘門財產
    所得調件明細表為憑（見本院卷第22頁、第35頁、第9 至12
    頁、第13至16頁），復考量兩造之身分、地位、經濟狀況、
    被告在系爭事件中與潘靜娟為1 次性交行為，及原告獲悉上
    情後所受精神上痛苦程度等情，認原告請求之精神慰撫金以
    20萬元為適當，逾此範圍之請求，容有過高，不應准許。
  3.末查，兩造固曾於99年8 月13日偕潘靜娟就系爭事件簽立和
    解契約，被告並同意於99年8 月20日給付原告賠償金60萬元
    ，原告則同意拋棄對被告之其餘請求（下稱系爭和解契約）
    。惟系爭和解契約第4 條另約定「除乙（指潘靜娟）丙（指
    被告）雙方有違反本和解條件之情形外，甲方不得就本案再
    對乙丙方提出任何刑事告訴，或為民事上損害賠償之請求」
    （見台灣高雄地方法院檢察署99年度偵字第26074 號卷，下
    稱偵字卷第22頁），是依前開約定反面解釋，倘被告有違約
    情事，系爭和解契約即因解除條件成就而失其效力，原告仍
    得訴追被告之民、刑事責任。又被告於簽立系爭和解契約後
    ，未遵期履約，已違反和解條件乙情，經被告自承在卷（見
    偵字卷第18頁），揆諸前引約定及說明，系爭和解契約業因
    被告未遵期在99年8 月20日給付原約定賠償金，致解除條件
    成就，而當然失效，兩造因系爭事件所生權利義務，已不受
    系爭和解契約之拘束，附此敘明。
五、綜上所述，原告依民法第184 條第1 項及第195 條第3 項準
    用第1 項規定，請求被告給付20萬元，及自附帶民事訴訟起
    訴狀繕本送達之翌日即100 年1 月20日起至清償日止，按年
    息5%計算之利息，係有理由，應予准許。逾此範圍之請求，
    則無理由，應予駁回。
六、按所命給付之金額或價額未逾50萬元之判決，法院應依職權
    宣告假執行，民事訴訟法第389 條第1 項第5 款定有明文。
    本院就原告勝訴部分，所命給付金額未逾50萬元，依前引規
    定，應依職權宣告假執行。原告其餘假執行之聲明，則因原
    告其餘之訴遭駁回而失所附麗，應併予駁回。
七、據上論結，本件原告之訴為一部有理由，一部無理由，依民
    事訴訟法第79條、第389 條第1 項第5 款，判決如主文。
中    華    民    國   100    年    7     月    29    日
                  民事第二庭  法  官  賴文姍
以上正本係照原本作成。
如對本判決上訴，須於判決送達後20日內向本院提出上訴狀。如
委任律師提起上訴者，應一併繳納上訴審裁判費。
中    華    民    國   100    年    7     月    29    日
                              書記官  劉甄庭